【裁判字號】    97,聲,1158
【裁判日期】    970729
【裁判案由】    聲明異議
【裁判全文】
臺灣桃園地方法院刑事裁定              97年度聲字第1158號
異  議  人
即  受刑人  甲○○
                    （現因另案在臺灣嘉義監獄執行中）
上列聲明異議人因受刑人所違反毒品危害防制條例，對於臺灣桃
園地方法院檢察署檢察官於民國九十七年四月二十三日以九十七
年度執字第四五九九號所為發監執行之指揮命令認為不當，聲明
異議，本院裁定如下：
    主  文
異議駁回。
    理  由
一、本件聲明異議意旨略以：如附件聲明異議狀所載。
二、按受刑人以檢察官執行之指揮為不當者，得向諭知該裁判之
    法院聲明異議，法院並應就異議之聲明裁定之，刑事訴訟法
    第四百八十四條、第四百八十六條分別定有明文。次按犯最
    重本刑為五年以下有期徒刑以下之刑之罪，而受六個月以下
    有期徒刑或拘役之宣告者，因身體、教育、職業、家庭之關
    係或其他正當事由，執行顯有困難者，得以新臺幣一千元、
    二千元或三千元折算一日，易科罰金。但確因不執行所宣告
    之刑，難收矯正之效，或難以維持法秩序者，不在此限，刑
    法第四十一條第一項定有明文。準此，有期徒刑或拘役得易
    科罰金之案件，法院所諭知者，僅係如易科罰金之折算標準
    而已，至於是否准予易科罰金，依刑事訴訟法第四百五十七
    條規定，由為裁判法院之檢察官指揮之，亦即由執行檢察官
    視個案具體情形，考量受刑人之身體、教育、職業或家庭關
    係等因素，並審酌其如不受有期徒刑或拘役之執行，是否難
    達科刑之目的、收矯正之成效或維持法秩序等，以作為其裁
    量是否准予易科罰金之憑據，非謂僅因犯罪情節輕微，而受
    刑人一有身體、教育、職業、家庭等事由，暫時無法執行，
    執行檢察官即應一概予以准許。是以法律賦予執行檢察官此
    項裁量權，僅在發生裁量瑕疵之情況時，法院始有介入審查
    之必要，否則應尊重檢察官裁量權之行使。
三、經查：本件受刑人甲○○因於民國九十六年間施用毒品案件
    ，經本院以九十七年度桃簡字第一二號判處有期徒刑六月確
    定在案，所犯雖為最重本刑為五年以下有期徒刑之罪，且受
    六個月有期徒刑之宣告，惟執行檢察官認受刑人多次涉犯施
    用毒品案件，若不送監執行，恐難收矯治之效，而不許其易
    科罰金一節，固經本院調閱臺灣桃園地方法院檢察署九十七
    年度執字第四五九九號執行卷無訛。然查受刑人前於八十九
    年間曾因施用毒品案件，經本院以八十九年度毒聲字第三一
    四二號裁定送勒戒處所觀察勒戒，經認無繼續施用傾向，始
    由臺灣桃園地方法院檢察署檢察官以八十九年度毒偵字第二
    六五九號處分不起訴確定；復於同年又因施用毒品案件，經
    本院以八十九年度毒聲字第七一五一號裁定送勒戒處所觀察
    勒戒，復認無繼續施用傾向，由臺灣桃園地方法院檢察署檢
    察官以八十九年度毒偵字第六○八○號不起訴處分確定；又
    於九十年間因施用毒品案件，經本院以九十年度桃簡字第一
    一五四號判處有期徒刑五月確定，並於九十二年三月六日易
    科罰金而執行完畢，另經本院以九十年度毒聲字第一六○○
    號裁定令入戒治處所施以強制戒治一年確定，嗣其經戒治期
    滿三月，戒治期間成績評定為合格，再由本院以九十年度毒
    聲字第一六○○號裁定停止戒治，所餘戒治期間付保護管束
    ，嗣因其於保護管束期間又施用毒品，而違反保護管束應遵
    守事項且情節重大，復由本院以九十一年度毒聲字第二四五
    號裁定撤銷停止戒治，令入戒治處所繼續施以強制戒治，並
    於九十二年三月五日強制戒治執行完畢；又前開保護管束期
    間所犯施用毒品案件，由本院以九十一年度易字第一五○九
    號判處有期徒刑五月確定，並於九十二年九月九日易科罰金
    執行完畢；其於九十五年間再因施用毒品案件，經臺灣板橋
    地方法院以九十五年度簡字第七四七八號判處有期徒刑六月
    確定，並經臺灣板橋地方法院以九十六年聲減字第五九三四
    號減刑為有期徒刑三月，又於九十六年九月三日易科罰金執
    行完畢等情，有臺灣高等法院被告前案紀錄表一份在卷可稽
    ，循此以觀受刑人先後五次因施用毒品案件，經法院分別依
    毒品危害防制條例規定，送觀察勒戒、強制戒治或判處罪刑
    確定，且所判處有期徒刑部分均經受刑人以易科罰金之方式
    執行完畢在案，是本件執行檢察官依其法律賦予指揮刑事案
    件執行之專業判斷，以受刑人前有多次施用毒品紀錄，並經
    准許受刑人易科罰金而執行完畢在案，然仍未能因此警惕，
    而再犯本件施用毒品案件，具體認定受刑人所犯本案所處之
    有期徒刑，如准予易科罰金，難收矯正之效，且難以維持法
    秩序，而不准予易科罰金，以法院事後審查本件執行檢察官
    所為之處分是否有違法失當之角度而言，並未見有何逾越法
    律授權、專斷或將與事件無關之因素考慮在內等濫用權力之
    情事，難認執行檢察官有執行指揮違法或不當之情形。是
    本件臺灣桃園地方法院檢察署檢察官所為未准予受刑人易科
    罰金之處分，其指揮並無不當，則本件受刑人之聲明異議，
    為無理由，應予駁回。
據上論斷，依刑事訴訟法第二百二十條、第四百八十四條、第四
百八十六條，裁定如主文。
中    華    民    國    97    年    7     月    29    日
                      臺灣桃園地方法院刑事第四庭
                              法  官  陳可薇
以上正本證明與原本無異。
如不服本裁定，應於送達後五日內，向本院提出抗告狀。
                              書記官  賴佩霞
中    華    民    國    97    年    8     月    6     日


司法院資訊處製作；財團法人民間司法改革基金會備份。
